臺北高等行政法院判決
　　　　　　　　　　　　　　　　　　93年度訴字第03833號
　　　　　　　　　　　　　　　.
原　　　告　甲○○民國79年.
法定代理人　乙○○
訴訟代理人　余道明律師
被　　　告　臺灣花蓮地方法院檢察署犯罪被害人補償審議委員
　　　　　　會
代　表　人　丙○○（主任委員）
訴訟代理人　丁○○
上列當事人間犯罪被害人保護法事件，原告不服臺灣高等法院花
蓮分院檢察署犯罪被害人補償覆審委員會中華民國93年10月20日
93補覆議字第3號決定書，提起行政訴訟。本院判決如下：
    主  文
原告之訴駁回。
訴訟費用由原告負擔。
　　事  實
一、事實概要：
    原告之父即法定代理人乙○○之夫白宗華於民國（下同）90
    年7月7日上午9時30分許，騎乘車牌號碼RAG–780號輕型機
    車後座附載原告，沿花蓮縣吉安鄉○○路由西往東行駛，途
    經該路與明仁一街51巷未設交通號誌之交岔路口處時，適李
    文雄亦駕駛車牌號碼5F–899號自用大貨車，沿明仁一街由
    南往北駛至該處。兩車因白宗華之左方車未暫停讓李文雄之
    右方車先行而發生相撞，致白宗華及原告人車倒地，原告受
    有腹部鈍器創傷併體腔開放性傷口等多種傷害。嗣同日原告
    經送財團法人佛教慈濟綜合醫院（下稱慈濟醫院）急救而切
    除脾臟。原告以其受有重傷害為由，依犯罪被害人保護法第
    9條規定，檢據向被告臺灣花蓮地方法院檢察署被害人補償
    審議委員會申請補償因受傷所支出之醫藥費及因受重傷所喪
    失或減少之勞動能力或增加生活上之需要共計新臺幣（下同
    ）100萬元。案經被告審查，以原告所受之損失，醫療費部
    分為41,690元、喪失勞動能力部分為975,347元及增加之生
    活上需要部分為224,578元，參酌李文雄與白宗華就系爭車
    禍發生之過失程度與情節，認二者就系爭車禍各應負擔50%
    之過失責任，故原告所得請求之金額應減半，醫療費為20,8
    45元、喪失勞動能力為487,674元、增加生活上需要為112,2
    89元；原告因受重傷，李文雄已代支醫藥費用22,000元，並
    代支付健保費33,220元，請領汽車強制責任保險金401,982
    元及學生平安保險金26,026元，自須從其應受之補償金中減
    除，醫療費部分，經減除後，已無可請領之數額，減少之勞
    動能力或增加之生活上需要部分，經減除後，可請領金額為
    138,735元，乃以93年7月13日92年度補審字第10號決定書（
    下稱原處分）補償原告138,735元（核算明細如附表），一
    次支付，其餘申請駁回。原告不服，申請覆議遭決定駁回後
    ，遂向本院提起行政訴訟。
二、兩造聲明：
　(一)原告聲明：
    1.覆審決定及原處分關於後開第2項部分均撤銷。
    2.被告應再作成補償原告618,407元之行政處分。
    3.訴訟費用由被告負擔。
　(二)被告聲明：如主文所示。
三、兩造之爭點：
　(一)原告主張：
    1.原告所得請求金額及項次如下：(1)醫療費部分合計41,690
      元。(2)增加生活費部分：專用奶粉共計10,800元。90
      年7月7日至同年8月17日住院期間（共42天），每天使用
      看護墊，共計4,200元。原告受傷後因此購買枴杖1杖39
      8元。原告出院複診交通費33次，共計15,180元。看
      護費用部分：按親屬所付出之勞力，應衡量比照職業看護
      之情形，認定原告因此所受之損害，此有最高法院86年度
      台上字第2005號判決、89年度台上字第1749號判決可參。
      依慈濟醫院93年2月17日（93）慈醫文字第000321號函所
      附鑑定報告書，原告完全需要看護照料期間為90年7月7日
      （原告起訴狀誤載為9年7月7日）至同年8月6日骨外固定
      器移除時；而部分需人看護時間為90年8月6日至同年10月
      11日。然原告係於79年12月6日生，有戶口名簿可參，其
      受前揭多次開刀治療時，年僅10歲，尚屬年幼，因車禍受
      傷開刀住院，並因此行動不便，衡諸常情理亟需他人在旁
      照顧其日常生活及安撫不安之情緒；況聘僱看護工，不可
      能在1日之中，需時請其協助，不需時即請其離去，故認
      原告自90年7月7日至同年10月11日止，均需他人全日看護
      ，且以一般職業看護行情1日2,000元計算，其請求看護費
      共計194,000元。喪失或減少勞動能力部分：(甲)原告於
      本件事故90年7月7日發生當時，雖僅10歲，尚未成年，惟
      其自20歲成年應有勞動能力，因加害人之不法行為使其受
      重傷，勞動能力顯有減損，依最高法院22年度上字第353
      號判例意旨，原告就此勞動能力之減少部分自得請求賠償
      。(乙)原告受有切除脾臟之傷害，依勞工保險條例殘廢給付
      標準表規定，為第48項殘廢項目，屬第9等級殘廢，其喪
      失勞動能力程度為53.83%，有曾隆興博士著現代損害賠償
      法論第258頁可參；曾隆興博士鑽研損害賠償理論，所制
      作之殘廢等級比例表，多為實務所採，有最高法院88年度
      台上字第2208號民事判決、臺灣高等法院86年度重訴字第
      136號、88年度重訴字第13號（原告爭點整理狀誤載為「
      訴字」）、88年度重上字第210號民事判決可參。準此，
      原告自成年從事工作時至60歲，依每月最低基本工資15,8
      40元計算，依霍夫曼計算方式扣除中間利息後，總額為2,
      214,472元。(丙)按勞工保險條例第53條所定殘廢給付標準
      表所稱給付標準日數，係被保險人因傷殘，據以請求殘廢
      給付核算金額之標準，此與因侵權行為法則，請求加害人
      賠償其減少勞動能力損失計算基礎無涉。準此，被告以給
      付標準日數相除，容有誤會。
    2.上揭金額合計為2,480,740元，參酌本件車禍過失比例，
      原告應負50%之過失責任，則可請求金額為1,240,370元，
      再扣除加害人已代支付醫療費用22,000元，並代支付健保
      費33,220元、強制險理賠保險金401,982元及學生平安保
      險26,026元，計原告可請領金額為618,407元。
    3.另本件所涉民事案作經臺灣花蓮地方法院判決後，上訴至
      臺灣高等法院花蓮分院，原告並於第二審與加害人達成和
      解，和解金額為150萬元，係按月給付，目前加害人均有
      按月給付，至94年11月底止，已給付達6萬元。
  (二)被告主張：
    1.本件原告是搭乘其父白宗華所騎乘之機車，應認白宗華為
      原告之使用人，依臺灣省花東區車輛行車事故鑑定委員會
      鑑定結果，白華宗及李文雄之過失行為，同為肇事原因，
      再參二人過失之程度與情節，認原告之使用人白宗華就本
      件車禍，應負擔50%之過失責任。
    2.原告所請項目為醫療費部分41,690元；增加生活費用部分
      ：(1)專用奶粉10,800元、(2)住院期間所用看護墊4,200元
      、(3)拐杖398元、(4)複診交通費15,180元、(5)看護費用194
      ,000元；(6)喪失或減少勞動能力部分2,214,472元。
    3.醫療費用部分：按犯罪被害人保護法第11條規定，審查補
      償金是否合理、應否減除之，乃依同法第9條第1項各該款
      逐一審核。被告依原告所請數額，審核結果，經減除與有
      過失應負擔額1/2後，尚有20,845元為合理且必要，應准
      許；惟因原告已自加害人李文雄處受領22,000元醫藥費之
      賠償，依犯罪被害人保護法第11條規定，應予減除，經減
      除後已無請領之數額，此部分請求應予駁回。又因加害人
      賠償時已具體表明係支付醫療費，是縱然賠償金額已逾該
      部分請求補償金額，就超出部分即不另挪為他部分再予減
      除。
  　4.喪失或減少之勞動能力或增加之生活上需要部分：
      (1)增加生活費用部分：被告亦依原告所請如數核定准許，
        經減除與有過失應負擔額1/2後，應尚有112,289元。
      (2)喪失或減少之勞動能力部分：原告以切除脾臟為重傷害
        求償項目，依勞工保險條例第53條附表之勞工保險殘廢
        給付標準表規定，為第48項之殘廢項目，屬於第9等級
        殘廢，應給付280日之薪資，若比照第1等級殘廢，應給
        付1,200日之薪資，則可依比例計算出原告已減少23%勞
        動能力，再參酌慈濟醫院，93年2月17日（93）慈醫文
        字第000321號函附鑑定報告書所載述，原告勞動能力之
        喪失情形為無法從事粗重工作等情，認其喪失勞動能力
        之比例為23%，有最高法院92年度台上字第235號判決可
        參，再依霍夫曼計算方式扣除中間利息，此部分之損害
        總額為975,347元，經減除與有過失應負擔額1/2後，應
        尚有487,674元。原告指摘此部分不當，並未提示相當
        之具體事證，僅依學者曾隆興博士所著現代損害賠償法
        論第258頁所列殘廢等級與減少勞動能力百分比之對照
        表，即認第9等級殘廢，其喪失勞動能力程度為53.83%
        ，速嫌率斷，不足為論據。再則，原告就本件侵權行為
        損害賠償事件，亦循民事訴訟程序向臺灣花蓮地方法院
        民事庭提起訴訟，而該第一審判決就此部分亦同採行此
        見解。原告不服提起上訴，於第二審訴訟程序中與加害
        人達成民事上和解，足認原告對上開見解已不加爭執。
      (3)綜上，增加生活上需要所得請求為112,289元；喪失或
        減少勞動能力為487,674元，惟因加害人已代原告支付
        健保費33,220元及原告已請領汽車強制責任保險金411,
        982元、學生平安保險26,026元，揆諸前揭說明，此部
        分應予減除，經減除後，可請領金額為138,735元。
　　理  由
一、原告起訴時，被告之代表人為郭文東，嗣於訴訟中變更為丙
    ○○，茲據新任代表人具狀聲明承受訴訟，核無不合，應予
    准許。
二、原告主張：1.原告所得請求金額及項次如下：(1)醫療費部分
    合計41,690元。(2)增加生活費部分：專用奶粉共計10,800
    元。90年7月7日至同年8月17日住院期間（共42天），每
    天使用看護墊，共計4,200元。原告受傷後因此購買枴杖1
    杖398元。原告出院複診交通費33次，共計15,180元。
    看護費用部分：194,000元。喪失或減少勞動能力部分：
    原告受有切除脾臟之傷害，依勞工保險條例殘廢給付標準表
    規定，為第48項殘廢項目，屬第9等級殘廢，其喪失勞動能
    力程度為53.83%，有曾隆興博士著現代損害賠償法論第258
    頁可參；並為實務所採，有最高法院88年度台上字第2208號
    民事判決、臺灣高等法院86年度重訴字第136號、88年度重
    訴字第13號、88年度重上字第210號民事判決可參。準此，
    原告自成年從事工作時至60歲，依每月最低基本工資15,840
    元計算，依霍夫曼計算方式扣除中間利息後，總額為2,214,
    472元。2.上揭金額合計為2,480,740元參酌本件車禍過失比
    例，原告應負50%之過失責任，則可請求金額為1,240,370元
    ，再扣除加害人已代支付醫療費用22,000元，並代支付健保
    費33,220元、強制險理賠保險金401,982元及學生平安保險2
    6,026元，計原告可請領金額為18,407元。據此，依行政訴
    訟法第5條第2項及犯罪被害人保護法第4條規定，求為判決
    如聲明所示云云。
三、被告則以：以原告所受之損失，醫療費部分為41,690元、喪
    失勞動能力部分為975,347元及增加之生活上需要部分為224
    ,578元，參酌李文雄與白宗華就系爭車禍發生之過失程度與
    情節，認二者就系爭車禍各應負擔50%之過失責任，故原告
    所得請求之金額應減半，醫療費為20,845元、喪失勞動能力
    為487,674元、增加生活上需要為112,289元；原告因受重傷
    ，李文雄已代支醫藥費用22,000元，並代支付健保費33,220
    元，請領汽車強制責任保險金401,982元及學生平安保險金2
    6,026元，自須從其應受之補償金中減除，醫療費部分，經
    減除後，已無可請領之數額，減少之勞動能力或增加之生活
    上需要部分，經減除後，可請領金額為138,735元，乃以原
    處分決定補償原告138,735元，一次支付，其餘申請駁回，
    並無不合，求為判決駁回原告之訴等語。
四、依犯罪被害人保護法第4條第1項規定：「因犯罪行為被害而
    死亡者之遺屬或受重傷者，得申請犯罪被害補償金」、第10
    條規定：「有下列各款情形之一者，得不補償其損失之全部
    或一部：一、被害人對其被害有可歸責之事由者。二、斟酌
    被害人或其遺屬與犯罪行為人之關係及其他情事，依一般社
    會觀念，認為支付補償金有失妥當者。」及第11條規定：「
    依本法請求補償之人，因已受有社會保險、損害賠償給付、
    或因犯罪行為被害人依其他法律規定得受之金錢給付，自犯
    罪被害補償金中減除之。」民法第217條規定：「（第1項）
    損害之發生或擴大，被害人與有過失者，法院得減輕損害賠
    償金額或免除之。…（第3項）於被害人之代理人或使用人
    與有過失者準用之。」
五、原告之父即其法定代理人乙○○之夫白宗華於90年7月7日上
    午9時30分許，騎乘車牌號碼RAG–780號輕型機車後座附載
    原告，沿花蓮縣吉安鄉○○路由西往東行駛，途經該路與明
    仁一街51巷未設交通號誌之交岔路口處時，適李文雄亦駕駛
    車牌號碼5F–899號自用大貨車，沿明仁一街由南往北駛至
    該處。兩車因白宗華之左方車未暫停讓李文雄之右方車先行
    而發生相撞，致白宗華及原告人車倒地，原告受有腹部鈍器
    創傷併體腔開放性傷口等多種傷害，嗣同日原告經送慈濟醫
    院急救而切除脾臟，原告以其受有重傷害為由，依犯罪被害
    人保護法第9條規定，檢據向被告臺灣花蓮地方法院檢察署
    被害人補償審議委員會申請補償因受傷所支出之醫藥費及因
    受重傷所喪失或減少之勞動能力或增加生活上之需要共計10
    0萬元等情，為兩造所不爭，並有犯罪被害補償金申請書、
    統一發票3紙（分別為購買看護墊及紙尿褲、枴杖、奶粉所
    開立）、慈濟醫院醫療費用收據暨明細共3紙、俊良接骨所
    出具之收據、東部醫事放射所出具之收據、俊良接骨所90年
    11月9日出具之中醫接骨損傷診斷書、慈濟醫院92年7月2日
    出具之診斷證明書、白宗華90年7月20日出具之收據、原告
    戶籍謄本、國泰人壽保險股份有限公司93年1月15日國壽字
    第93010239號函暨所附學生團體保險理賠申請書及學生／幼
    童團體保險理賠紀錄查詢、新光產物保險股份有限公司列印
    之出險資料、全民健康保險繳納保險費證明附原處分卷可稽
    ，為可確認之事實。
六、茲此原告之請求，分別論述如下：
  (一)本件原告搭乘其父白宗華所騎乘之機車，應認白宗華為原告
    之使用人，而本件車禍之發生，依臺灣省花東區車輛行車事
    故鑑定委員會鑑定結果，白華宗及李文雄之過失行為，同為
    肇事原因，有該委員會91年3月8日花鑑字第910064號函附鑑
    定意見書及臺灣花蓮地方法院91年度交易字第11號刑事確定
    判決附原處分卷可稽，再參二人過失之程度與情節，原處分
    以原告之使用人白宗華就本件車禍，應負擔50%之過失責任
    ，揆諸犯罪被害人保護法第4條第1項、第10條第1項第1款、
    第11條、民法第217條第1項及第3項規定，原告所得請金額
    應減半，核無不合。
  (二)醫療費用部分：原告請求之醫療費41,690元，有俊良接骨所
    中醫接骨損傷診斷書、慈濟醫院診斷證明書、慈濟醫院醫療
    費用收據暨明細、俊良接骨所收據、東部醫事放射所收據附
    原處分卷可稽，惟經減除與有過失應負擔額50%後，為20,84
    5元係合理且必要，應准許之；惟因原告已自加害人李文雄
    處受領22,000元醫藥費之賠償，此為原告所不爭，依犯罪被
    害人保護法第11條規定，應予減除，經減除後已無請領之數
    額，此部分請求應予駁回。又因加害人賠償時已具體表明係
    支付醫療費，是縱然賠償金額已逾該部分請求補償金額，就
    超出部分即不另挪為他部分再予減除，併此敘明。
  (三)喪失或減少之勞動能力或增加之生活上需要部分：
    1.增加生活費用部分：原告請求增加生活費用部分：(1)專用
      奶粉10,800元、(2)住院期間所用看護墊4,200元、(3)拐杖
      398元、(4)複診交通費15,180元、(5)看護費用194,000元。
      計224,578元。關於專用奶粉、住院期間所用看護墊及拐
      杖部分，有統一發票3紙可證。關於複診交通費部分，據
      慈濟醫院醫療費用收據暨明細所載，原告看診之收據號碼
      序號共計1至46號，扣除其中看診日期重複部分，共看診
      33次，以每日來回計程車資共460元計算，共計15,180元
      。關於看護費用部分，參以慈濟醫院93年2月17日（93）
      慈醫文字第000321號函附鑑定報告書（附於臺灣花蓮地方
      法院91年度重訴字第61號民事卷），可知原告住院過程為
      於90年7月7日經急診入院，當日急行剖腹探查及脾切除、
      骨盆閉鎖性復位骨外固定器裝置、左外骼動脈栓子切除和
      腹部破裂傷口及多處撕裂傷修復手術，術後直入加護病房
      觀察，於90年7月12日轉至普通病房，於90年7月23日，因
      腹壁、左側鼠蹊部及骨外固定器多處傷口感染行清創手術
      ，於90年7月30日，因鼠蹊部開放性傷口10×7平方公分併
      股動脈暴露，行皮瓣轉移和腹壁傷口修復手術，於90年8
      月6日，行股外固定器移除及傷口修復手術，於90年8月17
      日出院，出院後接受骨科、整形外科、復健科門診追蹤治
      療，於90年10月11日骨科門診時，骨骼癒合好後，才將柺
      杖移除，可不需輔具自己行走，故患者完全需要看護照料
      期間為90年7月7日至90年8月6日骨外固定器移除時，而部
      分須人看護期間為90年8月6日至90年10月11日。上開鑑定
      報告雖認90年8月6日至90年10月11日，原告僅部分需人看
      護，然審酌原告係79年12月6日生，有戶籍謄本附原處分
      卷可憑，其受前揭多次開刀治療時，年僅10歲，尚屬年幼
      ，因車禍受傷開刀住院，並因此行動不便，衡諸常情理當
      亟需他人在旁照顧其日常生活及安撫不安之情緒；況聘僱
      看護工，不可能在1日之中，需要時請其協助、不需要時
      即請其離去，故認原告自90年7月7日至同年10月11日止，
      均需他人全日看護，且以一般職業看護行情1日2000元計
      算，其請求看護費共194,000元為合理。以上亦有臺灣花
      蓮地方法院91年度重訴字第61號民事判決附原處分卷可稽
      。惟經減除與有過失應負擔額50%後，為112,289元，應准
      許之。
    2.喪失或減少之勞動能力部分：原告以切除脾臟為重傷害，
      請求喪失或減少勞動能力部分2,214,472元。依勞工保險
      條例第53條附表之勞工保險殘廢給付標準表規定，為第48
      項之殘廢項目，屬於第9等級殘廢，應給付280日之薪資，
      若比照第1等級殘廢，應給付1,200日之薪資，則可依比例
      計算出原告已減少23%勞動能力，又參酌慈濟醫院93年2月
      17日（93）慈醫文字第00032 1號函附鑑定報告書（附於
      臺灣花蓮地方法院91年度重訴字第61號民事卷）記載，原
      告勞動能力之喪失情形為無法從事粗重工作等情，認其喪
      失勞動能力之比例為23%（最高法院92年度台上字第235號
      判決參照），復依霍夫曼計算方式扣除中間利息，此部分
      之損害總額為975,347元，經減除與有過失應負擔額1/2後
      ，為487,674元。原告主張：依勞工保險條例殘廢給付標
      準表規定，為第48項殘廢項目，屬第9等級殘廢，其喪失
      勞動能力程度為53.83%，有曾隆興博士著現代損害賠償法
      論第258頁可參云云，姑不論原告並未提出具體事證足證
      其肝臟切除致勞動能力喪失53.83%之程度，僅依上開現代
      損害賠償法論第258頁所列殘廢等級與減少勞動能力百分
      比之對照表，遽謂第9等級殘廢，其喪失勞動能力程度為
      53.83%，尚不足採。
    (3)關於增加生活上需要所得請求為112,289元及喪失或減少
      勞動能力為487,674元部分，惟因加害人李文雄已代原告
      支付健保費33,220元及原告已請領汽車強制責任保險金41
      1,982元、學生平安保險26,026元，此為原告所不爭，並
      有新光產物保險股份有限公司出險資料及國泰人壽保險股
      份有限公司可稽，揆諸前揭說明，此部分應予減除，經減
      除後，可請求金額為138,735元。
七、綜上所述，原處分決定補償原告138,735元，一次支付，其
    餘申請駁回，認事用法，並無違誤，覆審決定予以維持，亦
    無不合。原告猶執前詞訴請如聲明所示，為無理由，應予駁
    回。至於原告與加害人嗣後達成和解，於原處分作成後另有
    所受或得受之金額，依犯罪被害人保護第13條第1款規定，
    原告應返還與被告，因本件既駁回原告之訴，上述部分則不
    生併為裁判之問題，附此敘明。
據上論結，本件原告之訴為無理由，爰依行政訴訟法第98條第3
項前段，判決如主文。
中　　華　　民　　國　　94　　年　  12　　月　 14  　 日
                        第三庭審判長法  官  王立杰
                                    法  官  王碧芳
                                    法  官  胡方新
上為正本係照原本作成。
如不服本判決，應於送達後20日內，向本院提出上訴狀並表明上
訴理由，如於本判決宣示後送達前提起上訴者，應於判決送達後
20日內補提上訴理由書（須按他造人數附繕本）。
中　　華　　民　　國　　94　　年　  12　　月　 14  　 日
            　　　　　　　　 　　   書記官  陳幸潔
